臺灣高等法院民事判決
109年度上易字第917號
上  訴  人  豐可開發股份有限公司

法定代理人  陳義信  
訴訟代理人  王中平律師
            彭子晴律師
被  上訴人  李韋廷  

上列當事人間請求履行契約等事件，上訴人對於中華民國109年6
月18日臺灣新北地方法院107年度訴字第3409號第一審判決提起
上訴，被上訴人並為訴之追加，本院於110年4月7日言詞辯論終
結，判決如下：
    主      文
原判決關於命上訴人給付逾新臺幣壹佰參拾壹萬壹仟元本息，及
該部分假執行之宣告，暨除確定部分外訴訟費用之裁判均廢棄。
上開廢棄部分，被上訴人在第一審之訴及假執行之聲請均駁回。
其餘上訴駁回。
上訴人應給付被上訴人新臺幣壹拾玖萬元，及自民國一０九年十
一月十三日起至清償日止，按年息百分之五計算之利息。
第一、二（含追加之訴部分）審訴訟費用，除確定部分外，由被
上訴人負擔百分之一，餘由上訴人負擔。
本判決第四項所命給付，於被上訴人以新臺幣陸萬參仟元供擔保
後得假執行，但上訴人如以新臺幣壹拾玖萬元預供擔保，得免為
假執行。
    事實及理由
壹、程序方面：
    按第二審訴之變更或追加，非經他造同意不得為之，但請求
    之基礎事實同一者，不在此限，民事訴訟法第446條第1項、
    第255條第1項第2款定有明文。本件被上訴人在原審依兩造
    之合建房屋契約關係，起訴請求上訴人給付自民國（下同）
    103年9月26日起至106年8月15日止之遲延領照並領得使用執
    照違約金（下稱遲延領照違約金）計新臺幣（下同）105萬4
    ,000元、自107年2月16日起至107年10月31日止之遲延交屋
    違約金計25萬9,000元，及自105年1月1日起至107年10月31
    日止之房租津貼計106萬5,000元（合計：105萬4,000元+25
    萬9,000元+106萬5,000元=237萬8,000元），共請求給付234
    萬8,000萬元本息，經原審判命上訴人應給付被上訴人自103
    年9月26日至106年8月14日止之遲延領照違約金計105萬4,00
    0元，及自107年2月16日起至107年10月30日止之遲延交屋違
    約金計25萬8,000元，共131萬2,000元本息，另駁回其餘之
    訴。被上訴人就原審判決對其不利部分未據聲明不服，該部
    分非本院審理範圍，不予贅述。上訴人就原審判決其敗訴部
    分全部不服，提起上訴，被上訴人另於本院追加請求上訴人
    給付自103年3月20日起至同年9月25日止共190日之遲延領照
    違約金計19萬元本息（見本院卷㈡第75頁），核其所為追加
    與原起訴請求均本於主張上訴人未依約領得使用執照、交屋
    之同一基礎事實，與前揭規定相符，應予准許。
貳、實體方面：
一、被上訴人主張：伊提供共有之新北市○○區○○○段○○○○段00000
    地號土地（下稱系爭土地，102年重測後為同區陸光段963地
    號），與上訴人合建房屋（下稱系爭大樓）並簽立合建房屋
    契約書（下稱系爭合建契約），約定上訴人應於開工後31個
    月內完工並領得使用執照，於領得使用執照後6個月內接通
    水電及瓦斯並點交房屋，每逾1日上訴人應給付被上訴人懲
    罰性違約金1,000元。詎上訴人於100年8月19日開工，未依
    約於103年3月19日以前領得使用執照，於106年8月15日方領
    得使用執照，復未依約於領得使用執照後6個月內（即107年
    2月15日以前）交屋，遲至107年10月31日始點交房屋。爰依
    兩造間系爭合建契約第6條第2項約定，請求上訴人給付自10
    3年3月20日起至106年8月14日止共1,244日遲延領照違約金
    計124萬4,000元，及自107年2月16日起至同年10月30日止共
    258日之遲延交屋違約金計25萬8,000元，共150萬2,000元，
    並其中131萬2,000元自起訴狀繕本送達翌日即107年12月29
    日起，另19萬元自109年11月13日起，均至清償日止，按年
    息5%計算之利息（被上訴人逾上開部分之請求，經原審判決
    被上訴人敗訴，未據其聲明不服，已經確定，非本院審理範
    圍）。
二、上訴人則以：伊因附表編號1、2所示事由停工，並因附表編
    號3所示事由，致遲延領得使用執照，復因附表編號4、5所
    所示事由致遲延點交房屋，均不可歸責於伊，被上訴人不得
    向伊請求給付違約金，縱認得請求，被上訴人請求之違約金
    金額過高，請求依職權酌減等語，資為抗辯。
三、被上訴人於原審起訴聲明：㈠上訴人應給付被上訴人234萬8,
    000元，及自起訴狀繕本送達翌日起至清償日止，按年息5%
    計算之利息。㈡願供擔保請准宣告假執行。上訴人於原審答
    辯聲明：㈠被上訴人之訴駁回。㈡如受不利判決，願供擔保請
    准宣告免為假執行。原審判命上訴人應給付被上訴人131萬2
    ,000元，及自起訴狀繕本送達翌日即107年12月29日起至清
    償日止，按年息5%計算之利息，且就被上訴人上開勝訴部分
    為供擔保准、免假執行之宣告，並駁回被上訴人其餘請求。
    上訴人就原審判決其敗訴部分，全部不服，提起上訴，於本
    院上訴聲明：㈠原判決不利於上訴人部分廢棄。㈡上廢棄部分
    ，被上訴人在第一審之訴及假執行之聲請均駁回。被上訴人
    於本院答辯聲明：上訴駁回。被上訴人另於本院追加聲明：
    ㈠上訴人應給付被上訴人19萬元，及自109年11月13日起至清
    償日止，按年息5%計算之利息。㈡願供擔保請准宣告假執行
    。上訴人於本院答辯聲明：㈠追加之訴駁回。㈡如受不利判決
    ，願供擔保請准宣告免為假執行。　　
四、被上訴人主張其提供共有之系爭土地，與上訴人合建系爭大
    樓並簽立系爭合建契約，約定上訴人應於開工後31個月內完
    工並領得使用執照，於領得使用執照後6個月內接通水電及
    瓦斯並點交房屋，每逾1日上訴人應給付被上訴人懲罰性違
    約金1,000元，上訴人於100年8月19日開工，依約至遲應於1
    03年3月19日以前完工並領得使用執照，上訴人實際於106年
    8月15日領得使用執照，依約應交屋日為107年2月15日，上
    訴人實際於107年10月31日點交房屋等情，為被上訴人所不
    爭執（見本院卷㈠第181至182頁、本院卷㈡第77頁），並有系
    爭合建契約、使用執照、交屋表在卷可證（見原審卷第29至
    35頁、第265、681頁），上開事實堪信為真實。
五、被上訴人主張上訴人遲延領照及遲延交屋，依系爭契約第6
    條第2項約定，上訴人應給付其自103年3月20日起至106年8
    月14日止共1,244日之遲延領照違約金計124萬4,000元，及
    自107年2月16日起至同年10月30日止共258日之遲延交屋違
    約金計25萬8,000元，合計150萬2,000元本息等情，為上訴
    人否認，並以前詞置辯。本院判斷如下：
　㈠上訴人遲延領照1,244日，其辯稱係因附表編號1至3所示不可
    歸責事由所致，是否可採？
　⒈關於附表編號1所示遲延領照事由部分：
　  上訴人辯稱其於102年1月23日起至103年3月11日止，因國土
    重測，致相鄰界址變動，系爭土地面積由562.54平方公尺縮
    減為543.73平方公尺，停工處理地界糾紛云云，固據其提出
    新北市政府地籍圖重測地籍通知書、臺灣土地銀行102年10
    月11日書函、重測前後地籍圖及臺灣土地銀行股份有限公司
    103年3月19日書函及傳訊證人邱坤銘為證（見原審卷第125
    、127、129、131、133頁），然為被上訴人否認，且查依證
    人邱坤銘於原審證述：102年重測之後，因為土地有變位，
    停工了6個月以上，重測時與當初地政事務所鑑界位置不一
    樣，停工是為了釐清土地地界，有些房子在鄰地土地上，所
    以須要停工等語（見原審卷第583頁），其所證述停工期間
    與上訴人所辯停工期間互核不一，參以上訴人於109年9月4
    日陳報狀自承，當伊知悉界址有歧見後，於102年4月即向重
    測單位異議，但重測單位不接受，經同年10、11月2次協調
    ，確定地上界址後，上訴人方得復工等語（見本院卷㈠第95
    頁），嗣改稱102年5月至103年2月前後共9個月停工云云（
    見本院卷㈠第97頁），復改稱於102年1月23日起至103年3月1
    1日止停工（見本院卷㈡第5頁），上開證人邱坤銘之證述及
    上訴人辯解先後不一，是否可信，顯有可疑。且查依上訴人
    所提系爭大樓之建造執照（臺北縣政府96股建字第023號）
    、加註事項附表及勘驗紀錄表（見原審卷第239至243頁、第
    486至485頁、第744至746頁），上訴人曾申請變更建造執照
    2次，先後經新北市政府於100年8月19日、101年9月27日核
    准變更，查其2次變更概要所載內容核均與系爭土地於102年
    進行地籍重測無關，並由系爭大樓係於100年8月19日開工、
    101年11月5日申報放樣勘驗、102年1月8日申報基礎勘驗、1
    02年3月22日申報地下1層樓版施工勘驗、102年4月8日申報
    第1層樓版施工勘驗、102年5月11日申報第1層夾層樓版施工
    勘驗、102年5月29日申報第2層樓版施工勘驗、102年6月28
    日申報第3層樓版施工勘驗、102年7月18日申報第4層樓版施
    工勘驗、102年8月1日申報第5層樓版施工勘驗、102年8月19
    日申報第6層樓版施工勘驗、102年9月11日申報第7層樓版施
    工勘驗、102年9月26日申報第8層樓版施工勘驗、102年10月
    9日申報第9層樓版施工勘驗、102年10月24日申報第10層樓
    版施工勘驗、102年11月20日申報屋頂層樓版施工勘驗（見
    原審卷第243、746頁），可見系爭大樓係於102年間陸續施
    工申報地下1層至屋頂層之各層樓版施工勘驗，並未停工。
    另依系爭大樓之使用執照附表加註事項記載：「…⒉基地地號
    經地政機關重測後為五股區陸光段963地號，面積變更為543
    .73㎡，減少18.81㎡，依內政部70年10月16日内營字第43370
    號函釋，依原核准面積計算。」等語（見原審卷第269頁）
    ，足見系爭大樓於106年8月15日領得使用執照，仍係依基地
    原核准面積計算，益徵上訴人於106年8月15日始領得使用執
    照，實與系爭土地於102年間進行地籍重測無關。況上訴人
    亦未舉證證明系爭大樓興建工程於103年1月1日至同年3月11
    日間有停工之情事，是上訴人辯稱系爭大樓於102年1月23日
    至103年3月11日期間，因國土重測，致相鄰界址變動，停工
    處理地界糾紛云云，顯與事實不符，無足採信，其進而辯稱
    因上開期間停工致遲延領得使用執照，不可歸責於其云云，
    亦不足採信。
　⒉關於附表編號2所辯遲延領照事由部分：
　　上訴人辯稱其於102年10月至103年2月19日期間，因參與合
    建地主要求變更系爭大樓建築外觀，致須重新詢價、比價、
    叫料、施工及驗收，致遲延領照云云，亦為被上訴人否認，
    經查依上述系爭大樓建造執照之變更概要、加註事項附表及
    勘驗紀錄表，系爭大樓並無因102年間變更建築外觀而申請
    變更建造執照，且由系爭大樓於102年間陸續施工申報地下1
    層至屋頂層之各層樓版，並無停工，況上訴人亦未舉證證明
    其於103年1月1日至同年2月19日間有因附表編號2所示事由
    而停工，上訴人既未舉證證明其有於該期間停工，則其辯稱
    其於附表編號2所示期間因該事由停工致遲延領照，不可歸
    責於其云云，亦無足採信。　　
　⒊關於附表編號3所辯遲延領照事由部分：　
　　上訴人辯稱其於104年8月8日起至106年8月8日止，因地籍重
    測結果致土地面積縮小、地號變更及地築外觀變更，申請變
    更都市設計審議及系爭土地更新事業計畫，致遲延領照，不
    可歸責於其云云，亦為被上訴人否認，且查系爭土地於102
    年地籍重測，雖面積減少18.81㎡，惟系爭大樓之使用執照仍
    係依基地原核准面積計算，已如前述，參以上訴人自承其因
    久未獲准核發使用執照，經新北市政府工務局人員口頭告知
    後，始知悉申請使用執照前，應先辦理都市更新事業計畫案
    等語（見本院卷㈠第149頁），並佐以上訴人自承於102年間
    即已知悉系爭土地因地籍重測致面積減少，且查上訴人係於
    104年5月14日申請使用執照，經新北市政府於同年7月7日核
    退，上訴人遲至105年10月24日方提出第1次申請變更（第2
    次）系爭土地更新事業計畫，復於106年2月6日撤回上開申
    請後，再於同日向新北市政府都市更新處提出第2次變更（
    第2次）系爭土地更新事業計畫之報請核可申請（見原審卷
    第347至348頁），因上訴人未提出變更內容對照表、可確認
    他項權利部內容之土地登記謄本、計畫執行落後之原由，及
    土地權屬清冊所載持分面積總和與土地面積不符、上訴人負
    責人已變更卻未更新計畫書相關內容，並有計畫書中文字、
    數值誤植誤繕及圖文不符之處，經新北市政府都市更新處令
    其於文到60日內補正（見原審卷㈠第333至334頁），嗣新北
    市政府於106年7月21日同意核備，核備准予變更設計項目固
    包括配合地籍重測而變更地號、建築立面外觀顏色由亮色系
    變更為灰色系等（見原審卷第355至356頁），惟上訴人申請
    變更建築立面外觀顏色之理由為「配合周邊地區建築外觀之
    和諧性」（見原審卷第355頁），並於106年8月7日准予核定
    實施（見原審卷第357頁），於106年8月16日至9月14日公告
    ，足認上訴人辦理變更（第2次）系爭土地都市更新事業計
    畫案，係因上訴人遲未提出申請，於提出使用執照申請遭退
    件逾1年後，始提出第1次變更（第2次）都市更新事業計畫
    案之申請，嗣於3個月後撤回，再提出第2次申請，惟其檢附
    之申請資料仍有欠缺，且依上開資料，亦不足以證明變更建
    築立面外觀顏色係因地主要求，是上訴人執附表編號3所示
    事由辯稱遲延領照，不可歸責於其云云，亦無足採信。
　㈡上訴人遲延交屋258日，其辯稱係因附表編號4、5所示不可歸
    責事由所致，是否可採？
　　上訴人辯稱如附表編號4、5所示事由，系爭大樓因上述102
    年間地籍重測，土地面積減少，地下室越界建築，伊為處理
    地下室越界於106年9月1日至同年12月2日協調處理，致遲延
    辦理建物所有權登記，並於107年3月底至同年10月2日間因
    與訴外人即其他地主張淑卿、林隆盛及陳信昇發生糾紛，張
    淑卿以全部地主均不將土地過戶予上訴人，伊為處理此糾紛
    ，致遲延交屋云云，亦為被上訴人否認，且查：
　⒈系爭大樓興建工程於100年8月19日開工後，新北市政府於101
    年6月7日接獲人民陳情系爭大樓施工有越界建築後，通知上
    訴人，上訴人於101年6月25日函復將於近日內拆除越界建築
    之部分，無條件修復鄰房建物等語，且自系爭大樓於101年1
    1月5日申報放樣勘驗進場施工起，至104年5月14日申報使用
    執照期間，查無再陳情越界情築資料，惟同年6月8日再次接
    獲民眾陳報越界建築尚未處理情事，經新北市政府工務局通
    知上訴人釐清及補說明，上訴人於同年4月24日函復：「…說
    明：地繿越界之情事，予於102年11月14日召開新北市五股
    區不動產糾紛調處委員會第7案之結論，而且於103年1月8日
    新北市政府地籍圖重測土地標示變更結果通知書，界定本建
    案完全在自己之基地内，並無逾界之情事。…」及106年6月6
    日補充說明略以：「…，經查本工程並無越界建築情事，現
    在工程已完工申請使用執照中，…」等語，有新北市政府工
    務局110年2月17日新北工施字第11002455731號函及所附上
    開上訴人函復資料在卷可證（見本院卷㈠第280至281頁、第2
    85、297、303頁），參以上訴人係於106年8月15日領取使用
    執照，於107年3月27日完成系爭大樓第1次登記，及系爭大
    樓建物第一類謄本之建物標示部「其他登記事項」欄載明：
    「（一般註記事項）本合法建物尚有部分面積因使用鄰地未
    予以登記」等語（見本院卷㈠第338頁），可見系爭大樓之越
    界建築糾紛，第1次發生於000年0月間，第2次自104年6月間
    發生迄今仍未解決，惟上訴人已於107年3月27日完成系爭大
    樓所有權第1次登記，可見越界糾紛未解決亦不影響系爭大
    樓所有權第1次登記，是上訴人辯稱其因處理越界建築糾紛
    ，於附表編號4所示遲延期間致未能辦理建物所有權登記，
    不可歸責於其云云，自無足採信。
　⒉另上訴人辯稱於107年3月底至同年10月2日間，因伊與其他合
    建地主張淑卿、林隆盛及陳信昇發生糾紛，張淑卿以全部地
    主均不將土地過戶予上訴人，伊為處理此糾紛，致遲延交屋
    云云，固據上訴人提出上證8至10所示書函及107年6月8日與
    張淑卿對話錄音譯文為證（見本院卷㈠第365至375頁、本院
    卷㈡第19至23頁），惟查上訴人所提上證8至10所示書函，至
    多僅能證明張淑卿103年11月4日經系爭大樓之信託契約受託
    人臺灣土地銀行股份有限公司列為地主代表，104年4月23日
    張淑卿曾以其為系爭土地全體地主之代表委請慶鴻律師事務
    所發函予上訴人，及張淑卿曾於106年6月9日經新北市政府
    列為地主戶代表參加上訴人申請系爭大樓使用執照第8次訪
    談會議，另觀諸上訴人所提對話譯文內容，則係上訴人負責
    人陳義信要求張淑卿將爭議擺一邊，並要求張淑卿代表全部
    地主出具切書，保證上訴人得到系爭土地全部，有歧見再談
    ，但張淑卿則要求上訴人負責人先確定辦理所有權移轉登記
    時間，並先解決歧見等情（見本院卷㈡第17至23頁），並不
    能證明上訴人於附表編號5所示期間有何不可歸責於上訴人
    之不能交屋事由，是上訴人此部分所辯，亦無足採信。
　㈢被上訴人得請求之懲罰性違約金為若干？上訴人請求酌減，
    是否可採？　　　
　⒈按約定之違約金過高者，法院得減至相當之數額，民法第252
    條定有明文。違約金之約定，乃基於個人自主意思之發展、
    自我決定及自我拘束所形成之當事人間之規範，本諸契約自
    由之精神及契約神聖與契約嚴守之原則，契約當事人對於其
    所約定之違約金數額，原應受其約束。惟倘當事人所約定之
    違約金過高者，為避免違約金制度造成違背契約正義等值之
    原則，法院得參酌一般客觀事實、社會經濟狀況及當事人所
    受損害情形，依職權減至相當之金額（最高法院102 年度台
    上第1606號判決意旨參照）。又所謂相當之數額，應依一般
    客觀事實，社會經濟狀況及當事人所受損害情形，以為酌定
    標準，即以當事人所受損害情形及債務人如能依約履行時，
    債權人可享受之一切利益為衡量標準，而債務人已為一部履
    行者，亦得比照債權人所受利益減少其數額。即違約金之約
    定是否過高，應依違約金係屬於懲罰之性質或屬於損害賠償
    約定之性質而有不同。若屬前者，應依一般客觀事實、社會
    經濟狀況及當事人所受損害情形，以為酌定標準；若為後者
    ，則應依當事人實際上所受損失為標準，酌予核減，惟約定
    之懲罰性違約金額是否過高，非以債權人所受損害為唯一審
    定標準，應參酌債務人違約時之一切情狀斷之（最高法院10
    6年度台上字第1839號、87年度台上第2563號判決參照）。
    又民法第252條規定乃僅係賦與法院得依兩造所提出之事證
    資料，斟酌社會經濟狀況並平衡兩造利益而為妥適裁量、判
    斷之權限，非謂法院須依職權蒐集、調查有關當事人約定之
    違約金額是否有過高之事實，而因此排除債務人就違約金過
    高之利己事實，依辯論主義所應負之主張及舉證責任（最高
    法院93年度台上第909 號、92年度台上第2747號、92年度台
    上第697號判決參照）。
  ⒉查上訴人抗辯已完工並已點交房屋予被上訴人，房屋價值又
    比重建前之危樓增加數倍，上訴人請求遲延領照、遲延交屋
    之違約金，實屬過高云云。惟兩造間係約定由被上訴人以系
    爭土地應有部分為對價，上訴人則提供新建系爭大樓房屋與
    被上訴人互易，並就其中房地差價進行找補之合建契約，是
    以被上訴人並非純獲上訴人新建系爭大樓分配房屋之利益，
    且興建後之房屋價值倘有高於被上訴人於系爭土地應有部分
    之價值，亦僅屬合建契約價額找補問題，核與本件懲罰性違
    約金是否過高無涉。況上訴人空言本件懲罰性違約金過高云
    云，並未提出相關事證以供本院審酌，是上訴人上開辯解，
    無足採信。
  ⒊綜上，上訴人就遲延領照部分，應給付被上訴人自103 年3月
    20日起至106年8月14日止，共計1,244日懲罰性違約金124萬
    4,000 元（計算式：1,244日×1,000元/日=124萬4,000 元）
    ；就遲延交屋部分，應給付被上訴人自107年2月16日起至10
    7年10月30日止，共計257日懲罰性違約金25萬7,000元（計
    算式：257日×1,000元/日=25萬7,000元）。故被上訴人就遲
    延領照部分，請求上訴人給付124萬4,000元，就遲延交屋部
    分，請求被告給付25萬7,000元，核屬有據，應予准許，逾
    上開之請求，則屬無據，不應准許。　　　　　
六、綜上所述，被上訴人依系爭合建契約之法律關係，於原審請
    求上訴人給付自103年9月26日起至106年8月14日止共1,054
    日之遲延領照違約金計105萬4,000元，及自107年2月16日起
    至107年10月30日止共257日之遲延交屋違約金計25萬7,000
    元，合計131萬1,000元（計算式：105萬4,000元+25萬7,000
    元=131萬1,000元），並均自起訴狀繕本送達翌日即107年12
    月29日（於107年12月28日送達上訴人，見原審卷第51頁之
    送達證書）起至清償日止，按年息5%計算之利息，自屬正當
    ，應予准許；逾此部分之請求，為無理由，應予駁回。從而
    原審就超過上開應予准許部分，為上訴人敗訴之判決，自有
    未洽，上訴意旨指摘原判決此部分不當，求予廢棄改判，為
    有理由，爰由本院廢棄改判如主文第二項所示。至於上開應
    准許部分，原審為上訴人敗訴之判決，並無不合。上訴人仍
    執陳詞，指摘原判決此部分不當，求予廢棄改判，為無理由
    ，應駁回其上訴。又被上訴人於本院追加請求上訴人給付自
    103年3月20日起至同年9月25日止共190日之遲延領照違約金
    計19萬元，及自109年11月13日（見本院卷㈡第75頁）起至清
    償日止按年息5%計算之利息部分，為有理由，應予准許。兩
    造就上開被上訴人追加之訴勝訴部分，均陳明願供擔保准免
    假執行，經核均無不合，爰分別酌定相當擔保金額准許之。
七、本件事證已臻明確，兩造其餘之攻擊或防禦方法及所用之證
    據，經本院斟酌後，認為均不足以影響本判決之結果，爰不
    逐一論列，附此敘明。
八、據上論結，本件上訴為一部有理由，一部無理由，追加之訴
    為有理由，依民事訴訟法第450條、第449條第1項、第79條
    、第463條、第390條第2項、第392條第2項，判決如主文。
中　　華　　民　　國　　110 　年　　4 　　月　　28　　日
                  民事第十九庭  
                      審判長法  官  魏麗娟
                            法  官  張婷妮
                            法  官  陳慧萍
正本係照原本作成。
被上訴人不得上訴。
上訴人如不服本判決，應於收受送達後20日內向本院提出上訴書
狀，其未表明上訴理由者，應於提出上訴後20日內向本院補提理
由書狀（均須按他造當事人之人數附繕本）上訴時應提出委任律
師或具有律師資格之人之委任狀；委任有律師資格者，另應附具
律師資格證書及釋明委任人與受任人有民事訴訟法第466 條之1
第1項但書或第2項所定關係之釋明文書影本。如委任律師提起上
訴者，應一併繳納上訴審裁判費。
中　　華　　民　　國　　110 　年　　4 　　月　　28　　日

  　　　　　　　　　　　　　書記官  任正人

附表（上訴人辯稱遲延領照/交屋事由）：
編號 遲延期間（民國） 上訴人辯稱遲延領照/交屋事項 1 102年1月23日起至103年3月11日止 因國土重測造成相鄰界址變動，停工處理地界糾紛 2 102年10月至103年2月19日止 參與合建地主要求變更房屋建築外觀，致須重新詢價、比價 、叫料、施工及驗收 3 104年8月8日起至106年8月8日止 地籍重測結果致系爭土地面積縮小、地號變更及建築外觀變更，申請變更都市設計審議及系爭土地更新事業計畫。 4 106年9月至同年12月2日止 系爭大樓因上述102年間地籍重測，土地面積減少，地下室越界建築，致未能辦理所有權第1次登記。 5 107年3月底至同年10月2日止 因地主代表張淑卿阻礙移轉登記，致遲延交屋。